臺灣高雄地方法院刑事判決             100年度易字第1214號
公  訴  人  臺灣高雄地方法院檢察署檢察官
被      告  林志衡
選任辯護人  熊家興律師
被      告  葉益成
上列被告因重利案件，經檢察官提起公訴（99年度偵字第20972號）
，本院判決如下：
    主  文
林志衡共同犯重利罪共七罪，各處有期徒刑參月，如易科罰金，
均以新臺幣壹仟元折算壹日。扣案如附表二編號19所示之物，沒
收。應執行有期徒刑壹年陸月，如易科罰金，以新臺幣壹仟元折
算壹日。扣案如附表二編號19所示之物，沒收。
葉益成共同犯重利罪，累犯，處有期徒刑肆月，如易科罰金，以
新臺幣壹仟元折算壹日。扣案如附表二編號16、17、18、19、21
及如附表六編號8所示之物，均沒收。
林志衡其餘被訴犯重利罪部分（如附表一編號八所示）無罪。
    事  實
一、葉益成前因犯妨害自由案件，經臺灣高等法院臺南分院判處
    有期徒刑1年2月確定，於民國（下同）95年11月1日因縮短
    刑期執行完畢出監。
二、林志衡、葉益成及林雍偉分別與方子為（方子為、林雍偉另
    經本院簡易判決處刑）共同基於乘他人急迫貸以金錢，而取
    得與原本顯不相當重利之犯意聯絡，由方子為提供放款所需
    之資金，並委由不知情之莊淑敏出面承租高雄市○○○街82
    號8樓之2作為據點，另由林志衡〔於民國（下同）98年4月
    間某日起至98年9月10日〕、林雍偉、葉益成（於98年9月10
    日後某日起至99年6月21日）負責放款與向借款人催繳與收
    取本金和利息之方式分工。方子為先在報紙上刊登內容載有
    「南部最低息1～5萬、24H、0000000000」、「姊妹合資經
    營、5萬內、只求實在不求高利、24H、0000000000」、「3
    萬元內、有工作可分期攤還、24H、0000000000」之廣告，
    使如附表一編號1、2、3、4、5、6、7、17號所示之借款人
    因需款孔急，以「邱先生」之名義，分別在如附表一編號1
    、2、3、4、5、6、7、17號所示之時間，要求借款人以提供
    證件或以簽立現金保管單或本票作為擔保，並事先扣除利息
    或保管費後貸予現金，之後每10天為1期，由林志衡與其他
    姓名年籍不詳之成年人或林雍偉與葉益成為一組，出面收取
    利息，而取得與原本顯不相當之重利（借款人、借款時間、
    金額、計息方式、質押及擔保物及犯罪行為人均詳如附表一
    編號1、2、3、4、5、6、7、17所示），嗣為警於99年6月21
    日對高雄市前金區○○○街82號8樓之2及林雍偉所使用之車
    號1480-ZK號自用小客車執行搜索，而分別扣得如附表二編
    號16、17、18、19、21及如附表六編號8所示之物，循線查
    知上情。
三、案經高雄市政府左營分局移請臺灣高雄地方法院檢察署檢察
    官偵查起訴。
    理  由
壹、證據能力部分
一、按被告以外之人於審判外之陳述，雖不符前4 條之規定，而
    經當事人於審判程序同意作為證據，法院審酌該言詞陳述或
    書面陳述作成時之情況，認為適當者，亦得為證據，刑事訴
    訟法第159 條之5 第1 項定有明文。
二、本案認定事實所引用之卷內證據資料，除原已符同法第159
    條之1 至第159 條之4 規定，及法律另有規定等傳聞法則例
    外規定，而得作為證據外，並無證據證明係公務員違背法定
    程式所取得，而檢察官及被告林志衡、葉益成於本院行準備
    程序時，均已同意其作為本案證據之證據能力（見100審易1
    202號卷頁87、98），且本院審酌前揭陳述作成時之情況，
    並無違法取證之瑕疵，亦認以之作為證據為適當，是本件有
    關被告以外之人於審判外之言詞或書面陳述等供述證據，依
    前揭法條意旨，自均得為證據。
貳、有罪部分認定事實所憑之證據及理由
一、訊據(一)被告林志衡坦承有為如附表一編號1、2、4、5、7號
    所示之重利行為，惟矢口否認有為如附表一編號3、6所示之
    重利犯行，辯稱：伊從前案於98年9月10日為警查獲後就未
    再與方子為共同為重利犯行，其中附表一編號3所示之被害
    人劉耀文於警詢、偵訊及法院審理中均非證述係由伊貸款並
    收取利息，至於附表一編號6所示之被害人廖維鴻伊並無印
    象等語。(二)被告葉益成則否認有為附表一編號17所示犯行，
    辯稱：伊因為在台南有欠債而無法待下去，就到高雄寄住在
    方子為租屋處，伊身上沒有手機，方子為就把刊登廣告的電
    話交給伊說手機如果有響的話就接一下，葉月桂（如附表編
    號17之被害人）打電話來時，林雍偉有載伊去收錢，伊只是
    陪林雍偉去，在旁邊吃粽子而已，雖然知道方子為在作重利
    放款，但伊沒有受僱方子為等語。
二、然查：
  (一)被告林志衡部分：就被告林志衡坦承部分，核與附表編號
    1、2、4、5、7號所示之被害人王盈嵐、葉春鳳、翁嘉億、
    許榮輝、曾羽均分別於警詢〔見高雄市政府警察局前鎮分局
    刑案偵查卷宗（下稱警卷），頁215-216、172-175、177-17
    8、159、162-164、99偵29072號卷一（下稱偵一卷）頁62-6
    4、99偵29072號卷二（下稱偵二卷）頁5-8、76-78〕及葉春
    鳳、翁嘉億、許榮輝、曾羽均於偵查中具結證述（見偵一卷
    頁45-47、62-64、偵二卷頁11-13、167-168）相合，並有同
    案被告方子為被查扣之帳冊記錄在卷可稽（詳如附表所示）
    ，是被告林志衡前揭自白應予事實相符，堪予採信。就附
    表一編號3部分：(1)雖該被害人劉耀文於偵查中及本院審理
    時係具結指認由同案被告林雍偉向伊收取利息等語（見偵二
    卷頁19、23、本院卷頁150-152），(2)然(甲)按「證據證明力
    之判斷，雖屬事實審法院之職權，然仍應受經驗法則與論理
    法則所支配，此觀刑事訴訟法第155條第1項規定即明。本諸
    證據資料愈豐富，愈有助於真實之發現，而書證、物證、勘
    驗等非供述證據，具有客觀、不變易之特性，供述證據則常
    受供述者之記憶力、觀察認知角度、自由意志變化、表達能
    力程度及筆錄記載之簡略等主、客觀不確定因素，影響其真
    實性。蓋人類對於事物之注意及觀察，有其能力上之限制，
    未必如攝影機或照相機般，對所發生或經歷的事實能機械式
    無誤地捕捉，亦未必能洞悉事實發生過程之每一細節及全貌
    。且常人對於過往事物之記憶，隨時日之間隔而漸趨模糊或
    失真，自難期其如錄影重播般地將過往事物之原貌完全呈現
    。此外，因個人教育程度、生活經驗、語言習慣之不同，其
    表達意思之能力與方式，亦易產生差異。是就認定事實所憑
    之證據以言，非供述證據之價值判斷，通常高於供述證據」
    （最高法院96年度台上字第1626號、92年度台上字第4387號
    判決同此意旨）。(乙)本案依高雄市政府警察局前鎮分局刑事
    案件移送書之記載（見偵一卷頁7-14）係依檢察官指揮偵辦
    後，執行搜索扣得前揭帳冊後，再通知帳冊有列之被害人予
    以詢問後製作筆錄而查獲，是被害人在無預期狀況接受警詢
    ，不無有不欲人知或日常生活之過往或其他因素而影響其記
    憶正確之可能，此由被告林志衡所否認有施以重利犯行之如
    附表一編號3、6、8所示被害人劉耀文、廖維鴻、曾羽均於
    警詢時就其借貸時間分別稱「我於98年8月份左右向『綽號
    邱先生』借了新臺幣2萬元」、「98年9月間（詳細時間我忘
    記了）透過自由時報借貸廣告（日期我也忘記了）依刊登的
    電話（號碼我忘記了）撥打詢問是不是有在借錢」、「我約
    於98年10月，我在高雄市...的住處，向一名綽號『邱先生
    』的男子借錢」等語（見偵二卷頁17、82，警卷頁159），
    可得其徵。(丙)然員警執行搜索查扣如附表二編號19所示上有
    「HAPPYNESS」字樣之記事本（影本見警卷頁350-394）就各
    別借款人有專頁記載，並於左上角有記載日期樣式之數字，
    經核各該數字與各該借款人於卷內所留存之借據有簽立日期
    或本票發票日者，有下列結論：A.二者相差一個月：亦即該
    記事本左上角記載之日期係借款人簽立借據或簽發本票日後
    一個月之相當日：此情形有a.附表一編號15所示被害人郭昱
    廷（見警卷頁353、457）；b.附表一編號17所示被害人葉月
    桂（見警卷頁357、431）；c.附表一編號18所示被害人廖成
    獻（見警卷頁351、482）；d.附表二編號22所示借款人洪詠
    宸（見警卷頁356、435）；e.附表二編號23所示借款人郭宜
    佩（見警卷頁355、440）；f.附表二編號24所示借款人朱國
    良（見警卷頁354、452）；g.附表二編號26所示借款人王柏
    翰（見警卷頁352、462）。B.二者相符：亦即該記事本左上
    角記載之日期與借款人簽立借據或簽發本票之日期相同：則
    僅有如附表一編號13所示被害人傅茂桔（見警卷頁360、476
    ）有此情形。準此，歸納上揭查核結果，堪以認定該記事本
    左上角之數字確實係日期之記載，僅該記載可能即為借款日
    ，但有更大機率可認定為借款日後之一個月之相當日，是以
    上揭7：1之比率，應認為在有證據可明確認定借款日期即記
    事本日期外，均應以記事本所載日期為借款日後一個月之相
    當日。(丁)承此結論，上揭記事本於被害人劉耀文專頁左上角
    係記載「98.8.26」，應認其借款日為98年7月26日，係在被
    告林志衡所辯稱前案為警查獲日（即98年9月10日）前，參
    以A.證人即同案被告方子為於警詢所稱「98年9月10日他（
    指林志衡）因重利案件遭警方查獲後，他就沒有作了。當時
    我也大概停了一個多月沒有作。...（問：98年9月10日之前
    你們所經營的地下錢莊除了林志衡去收利息之外，尚有何人
    去向借款人收？）只有林志衡一人」等語（見偵二卷頁95、
    98）及於本院具結證述「（問：你與林志衡合作的始末時間
    為何？）起先何時不知道，就一直到他被警察查獲那個時候
    ，即98年9月10日，之後我就沒有跟他合作了，就換成跟林
    雍偉」等語（見本院卷頁96），與B.證人即同案被告林雍偉
    於警詢供稱「（問：你從何時開始為方子為從事高利貸放行
    為？獲利？）從98年10月或11月開始由方子為出資讓我作小
    額借貸，至今共獲利7至8萬元」等語（見警卷頁60）及於本
    院審理時具結證稱：「（問：你是何時開始跟方子為收利息
    ？）98年9月份或10月，實際時間我忘了，方子為找我的。
    之前就認識，但不熟，會找到我的原因忘記了，我只知道開
    始的時間大概是9月或10月，我忘記了。高雄就我跟方子為
    」等語（見本院卷頁100-101、102），足以認定係因被告林
    志衡前案為警查獲後不再參與重利犯行，同案被告方子為始
    覓得林雍偉接替林志衡原負責項目，同案被告林志衡並未同
    時與林雍偉為重利犯行。(戊)再參以被告林志衡前於偵查中陳
    稱：「（問：劉耀文有無在98年8月跟你們借2萬元預扣3000
    元，手續費500，每10天利息3000元，質押身分證及簽發2萬
    元本票二張及借據4萬一張？）有。但借據只有2萬元而已。
    」（見偵二卷頁192），並經被告林志衡於本院審查庭時就
    此部分為有罪之陳述（見本院100審易1202號卷頁92）。(己)
    綜上，應認證人劉耀文前揭指認有誤，被告以此所辯之詞，
    係心存僥倖之卸責之詞，不足採信，應認其確有實施附表一
    編號3所示之重利犯行。就附表一編號6部分：(1)承前開結
    論，上揭記事本於被害人廖維鴻專頁左上角係記載「98.9.
    16」，則堪認其借款日為98年8月16日，此核以上揭同案被
    告方子為於警詢所陳稱「98年9月10日他（指林志衡）因重
    利案件遭警方查獲後，他就沒有作了。當時我也大概停了一
    個多月沒有作」等語（見偵二卷頁95）益見其徵，是以上揭
    物證所示借款日期係在被告林志衡所辯稱之前案為警查獲日
    （即98年9月10日）前，(2)且依被害人廖維鴻於(甲)警詢證述
    「98年9月間某日（詳細時間我忘了）透過自由時報借貸廣
    告（日期我也忘記了），依刊登的電話（號碼我忘記了）撥
    打詢問是不是有在借錢，約我在高雄市左營區我家附近，電
    話中邱先生問我要借多少？我回答要借1萬元，不久由照片
    上編號3-林志衡及另一名男子，開黑色休旅車（車牌我沒有
    記）對我放款，...我共繳了3期利息6000元給他們地下錢莊
    ，後來就將本金1萬元還給他們，他們也有將質押物還我。
    （問：編號3-林志衡及另一名男子對你放款之後如何收取利
    息？是否曾以匯款方式繳付？）繳息前一天他們都以電話聯
    絡，之後約定地點，當面繳付給他們。我不曾以匯款方式繳
    付利息給他們。」等語（見偵二卷頁87）及(乙)偵查中具結證
    述「我有向編號3（林志衡）借1萬元，不過他當時不是理光
    頭的，利息10天2000元，時間是98年9月16日在高雄市○○
    區○○街142號住家附近的富民路上交付現金，預扣第一期
    利息。當初詢問借款、利息金額等是跟一位叫邱先生的接洽
    ，後來裁示由林志衡將現金交付給我，我沒有看過邱先生。
    林志衡都自己一個人去」等語（見偵二卷頁167）之內容可
    知，證人廖維鴻對被告林志衡仍留存足供辨識之記憶，始能
    對林志衡之指認照片（見偵二卷頁84）指述異同，且以其於
    警詢就其見得刊登廣告、聯絡借款日期、車號等事項能坦述
    其不復記憶，顯見警詢筆錄確係依其當時僅存記憶為之，至
    其於偵查中證述詳細日期為98年9月16日向被告借款乙節，
    證人廖維鴻就此部分並未陳述出其回復記憶之憑藉，以事發
    距偵訊時（100年1月13日）已近1年4月之時間，而在99年7
    月8日警詢時已不記得日期之情，應認證人就所證述98年9月
    16日應係自己憑模糊記憶及上揭記事本左上角記載之日期所
    推敲，尚難以此即認確實日期係98年9月16日，此由證人對
    被告林志衡究係一人單獨前往交款取息或與他人聯袂前往乙
    節亦有不同陳述益見其徵。被告林志衡以該日期係其在前案
    為警查獲（即98年9月10日）後且對被害人廖維鴻無印象等
    詞，尚不足為被告有利之認定；(3)準此，被告林志衡就如附
    表一編號6所示之重利犯行，亦堪以認定。
  (二)被告葉益成部分：依被告葉益成於警詢時所稱「我於99年
    5月底6月初到高雄住，我到高雄住後就很少出門，方子為就
    叫我跟林雍偉出去收帳，都是林雍偉開車載我，因為我對高
    雄的路不熟。...當時林雍偉將0000000000號行動電話給我
    時，他有跟我說是『版仔』電話（指刊登借貸廣告的電話）
    ，他跟我說如果有電話先幫他接後再告訴他。〔問：向葉月
    桂收款前是否以0000000000號行動電話於99年6月7日16時5
    分6秒撥打其所持用之0000000000號行動電話，通話內容：
    （A：葉益成、林雍偉，B為葉月桂，前段A為葉益成：阿姐
    喔～B：拍謝！拍謝！我的手機不知道轉到震動的啦，我現
    在才看到啦，拍謝哩～...A：那方便過去幫你收嗎？還是你
    要走道旁邊？？B：你現在人哪裡阿？...A：妳前面不是有
    一間清心？B：清心？Aㄟ在賣涼的！B：我前面沒有，清心
    在北平街ㄋ！A：你等一下！中段換林雍偉接聽，A：我在你
    這條路這邊！你的攤子前面這邊有沒有！B：攤子前面？白
    色的車子嗎？A：ㄟ！B：笑...我跟你說現在這邊很多人！
    不然你就..，不然可以麻煩你在晚一點好嗎？不然等一下在
    北平街的全家相等！後段換葉益成，A：哪裡的全家？B：你
    一直往前去第一條第二條，清心飲料對面那一家全家！A：
    不然我..我們剛剛來了一趟，現在又來一趟！B：失禮失禮
    ，你那邊坐一下啦，我馬上過去！A：喔！好啦！）上述內
    容確實是我與林雍偉及葉月桂等人的通話內容。因為我先前
    曾向錢莊借過錢，所以比較有經驗，因此林雍偉都會問我要
    不要借錢給人，我會跟他表示我的意見，但是錢要不要借出
    去，都是由方子為決定〕等語（見警卷頁90-92、94），足
    見被告葉益成對被告方子為、林雍偉之決定放款有表示意見
    ，且持用方子為刊登廣告招攬借款之門號使用手機，亦與被
    告林雍偉向附表編號17所示被害人葉月桂相約收取利息，其
    情節非僅如其所辯稱僅陪同林雍偉到場而已；復依證人即
    共同被告方子為於本院審理時具結證稱：「（問：檢察官問
    你說葉益成負責什麼工作，你說葉益成會跟你去找被害人，
    跟被害人談借款事宜等等，有何意見？）我當初的意思是他
    有來，但沒有跟我去去找被害人，只是說如果有關放款給被
    害人的部分，我會問他，因為我幾乎很少出去，都是林志衡
    、林雍偉出去，我只負責出錢，葉益成是如果我要借錢出去
    ，上面有寫行業等資料，如果葉益成有在我會問他這個感覺
    如何，他會跟我說大概怎樣，但他沒有跟我出去。葉益成有
    時候會跟林雍偉出去，但他沒有在我受僱之下。我只是單純
    問他而已，也沒有給他任何利益。（問：檢察官問你說你給
    葉益成何代價，你說會請他吃飯？）我不知道這樣算代價，
    因為他來我這裡住，經濟能力不好，就算他沒有幫我，我還
    是會請他吃飯，也只是一個便當而已。葉月桂我不清楚，很
    多被害人我根本沒見過。（問：檢察官問你葉月桂有跟你借
    款、押證件等，你說有，但你剛才說你忘記了？）我的意思
    是因為我有借錢給他，因為我的帳冊有的我都承認，但不是
    說我記得誰拿給他。（問：葉月桂部分，你說你有向葉益成
    詢問關於借款的事情，你為何要問他？）因為葉益成比較年
    長，且我會問他說你覺得這個人可以嗎？我是用大致上籠統
    的方式問。（問：你有無問葉益成關於葉月桂這個部分嗎？
    ）我也不知有沒有問過，因為有的一、二個有問到，但葉月
    桂有沒有問到我不記得。」等語（見本院卷頁94-95）及
    證人即共同被告林雍偉於本院具結證稱：「記得葉月桂，是
    賣肉粽的，有打電話來，我在電話中問她職業、住址，也有
    去找她。第一次葉月桂打電話來時，我要出去跟她談借款的
    條件，這次我不記得葉益成有無跟我去。之後要去收利息時
    ，葉益成有時候有跟我去過，因為有時候我出去時是吃飯的
    時間，所以就約他要不要一起吃飯。（問：葉益成在那邊時
    ，是做什麼？）沒有做事，有跟他說如果電話有響而我不在
    時，要幫我接。（問：葉月桂是打電話給你，你第一次出去
    跟她談借款條件時，錢就帶出去了嗎？還是談完第二次才帶
    錢？）好像第一次就有帶出去了。我第一次就有拿給她了。
    葉月桂需要寫借據、本票。寫的地點是在她家附近，好像是
    在我們車上寫的。我是開車出去的，好像有載葉益成。就是
    葉月桂寫完、交借據與證件，錢就在車上給他。當時葉益成
    有在現場。也知道在做什麼。因為那時候剛好是吃飯時間，
    我們偶爾會去一起吃飯，而找葉月桂時也差不多要吃飯了，
    所以就找葉益成一起去，不然我找完葉月桂還要回去載葉益
    成吃飯，比較麻煩，就順便出去」等語（見本院卷頁100-10
    2），亦堪認被告葉益成就附表編號17所示之重利犯行有參
    與放款決定，是被告葉益成既有參與放款決定並收取利息之
    行為，其前揭辯稱顯係卸責之詞，不足採信。此外，並有
    證人即被害人葉月桂於警詢及偵訊時具結證述在卷（見偵一
    卷頁205-208、211-212），核與同案被告方子為被查扣之帳
    冊記錄及葉月桂借款所提出之身分證、健保卡、本票、借據
    之影本相合（見警卷頁357、428-429、431），是被告葉益
    成此部分犯行，亦堪認定。
三、被告林志衡、葉益成之犯行事證明確，應依法論科。至證人
    劉耀文、曾羽均經本院二次傳拘均未到庭，經檢察官當庭捨
    棄傳喚，亦認無必要再予傳訊到庭，附此敘明。
參、有罪判決之論罪科刑
一、論罪部分
 (一)核被告林志衡所為如附表編號 1、2、3、4、5、6、7 之犯
   行，均係犯刑法第344條之重利罪。被告林志衡就上開犯行
   均與同案被告方子為有犯意聯絡及行為分擔，應論以共同正
   犯。被告所犯上揭7次重利犯行，犯意個別、行為互殊，應
   予分論併罰。
 (二)核被告葉益成所為如附表編號17之犯行，係犯刑法第344條
   之重利罪；被告葉益成就上開犯行與同案被告方子為、林
   雍偉有犯意聯絡及行為分擔，係共同正犯。
二、刑之加重減輕事由
  (一)被告葉益成有事實欄所述刑之宣告及執行，有臺灣高等法院
    被告前案紀錄表1份在卷可稽，其受有期徒刑執行完畢，5年
    內故意再犯本件有期徒刑以上之罪，為累犯，應依刑法第47
    條第1項規定加重其刑。
三、科刑部分
 (一)爰審酌被告林志衡、葉益成明知方子為係提供資金乘被害
   人急須金錢週轉之際予以貸放卻收取與原本顯不相當之重利
   ，竟與之搭配共同使如附表編號1至7、17所示之被害人承受
   各如附表所示超逾所借貸之合理負擔，以此成就其個人不法
   利益，形同以金錢驅使奴役各該被害人為其賺取重利，此無
   疑將原已陷入經濟困境之被害人推往更深的悲慘境遇，不僅
   違反社會互助的道德觀，亦造成潛在的社會治安危害可能性
   。被告林志衡犯後坦承大部分犯行，見有反省悔過，葉益成
   則仍飾詞狡辯，未能坦認其行為之危害性，惟念及均僅係小
   額借貸，暨其犯罪之動機、目的、手段等一切情狀，各量處
   如主文所示之刑並分別諭知易科罰金之折算標準。另就被
   告林志衡所犯數罪部分，考量考慮為妥適審酌刑罰所兼具「
   報應主義」及「預防主義」之雙重目的，不應僅以被告犯罪
   次數，作為定其應執行刑之唯一標準，雖被告實施本案重利
   犯行之次數達7次，但各次犯行均在前案為警查獲98 年9月10
   日前之98年7、8月間，應可期待其歷經本次偵審程序而瞭解
   貸放借款收取重利的危害與不道德等情狀，定其應執行之刑
   如主文所示，並諭知易科罰金之折算標準。
 (二)沒收部分：本案經員警搜索分別扣得如附表二編號16、17
   、18、19、21及如附表六編號8所示之物，係如各該編號備註
   欄所示之同案被告方子為、林雍偉所有供與被告林志衡、葉
   益成為本案犯行所用（林志衡部分係如附表二編號19、葉益
   成部分則係如附表二編號16、17、18、19、21之客戶資料、
   附表六編號8），或同案被告方子為、林雍偉因本案犯罪所得
   之物（即葉益成部分如附表二編號21之身分證健保卡影本）
   ，爰依刑法第38條第1項第2款、第3款之規定及共犯各負全部
   責任原則，分別於被告林志衡、葉益成前揭宣告主刑之項下
   併予宣告沒收。至於如附表二至七所示除上揭宣告沒收以
   外之物，固係員警因查察本案執行搜索扣得之物，除與本案
   前揭認定有罪之部分無關而與主刑無附隨關係外，其他物品
   因非違禁物，且因被告方子為、林志衡、林雍偉與葉益成就
   本案所涉重利犯行，雖亦屬民法第74條所定之暴利行為，然
   法院僅得因利害關係人於法律行為後一年內之聲請，撤銷該
   法律行為或減輕其給付，並不當然使被告與被害人所成立之
   消費借貸契約失效，是認無宣告沒收之必要，附此敘明。
肆、被告林志衡無罪部分
一、(一)公訴意旨另以被告林志衡與同案被告方子為亦有以前揭方
    式，趁如附表一編號 8 所示被害人曾羽均需款孔急之際，
    在如附表一編號 8 所示之時間，要求借款人以提供證件或
    以簽立現金保管單或本票作為擔保，並事先扣除利息或保管
    費後貸予現金，之後每 10 天為 1 期，由林志衡出面向如
    附表一編號 8 所示被害人收取利息，而取得與原本顯不相
    當之重利（借款人、借款時間、金額、計息方式、質押及擔
    保物及犯罪行為人均詳如附表一編號 8 所示），涉犯刑法
    第 344 條重利罪等語。(二)檢察官係以證人曾羽均於 99年 3
     月 18 日、6 月 16 日之警詢及 99 年月 18 日之偵訊筆
    錄以證明附表一編號 8 之犯罪事實為論據。
二、被告林志衡堅決否認有為此部分檢察官所指犯行，辯稱：伊
    從前案於98年9月10日為警查獲後就未再與方子為共同為重
    利犯行，僅對附表一編號7、8所示被害人曾羽均放貸過1次
    並收過數次利息，編號8所示犯行伊並無參與實施過等語。
三、(一)按犯罪事實應依證據認定之，無證據不得認定犯罪事實；
    又不能證明被告犯罪者，應諭知無罪之判決；刑事訴訟法第
    15  4條第2項、第301條第1項分別定有明文。(二)次按認定不
    利於被告之事實，須依積極證據，茍積極證據不足為不利被
    告之認定時，即應為有利於被告之認定，更不必有何有利之
    證據；又認定犯罪事實所憑之證據，雖不以直接證據為限，
    間接證據亦包括在內，然而無論直接證據或間接證據，其為
    訴訟上之證明，須於通常一般之人均不致有所懷疑，而得確
    信其為真實之程度者，始得據為有罪之認定，倘其證明尚未
    達到此一程度，而有合理之懷疑存在而無從使事實審法院得
    有罪之確信時，即應由法院為諭知被告無罪之判決（最高法
    院30年上字第816號、76年台上字第4986號判例參照）。
四、本院得心證理由
  (一)依起訴書所記載被告林志衡受僱同案被告方子為實施重利犯
    行之時間係98年4月間至98年9月間（見起訴書第2頁），對
    照起訴書附表編號8記載之借款時間則為98年11月底，就此
    已難認被告林志衡有參與實施附表一編號8所示重利犯行。
  (二)被告林志衡僅坦承貸款與曾羽均一次，已如前揭有罪判決之
    認定，證人曾羽均於偵訊時亦具結證述「（問：於何時向邱
    先生借錢？）約於98年10月初，我第1次有向他借2萬元，我
    1個月後就還了，但於98年11月底又向他借第2次，我向他借
    2萬元。...我第2次借完錢，過1個月約98年12月底又借1萬
    元，...」等語（見偵一卷頁63），惟其所述之借款時間分
    別約於98年10月初、98年11月底、98年12月底，俱與前開記
    事本上曾羽均專頁左上角所記載「98.8.21」，參以前揭推
    論，該專頁應係曾羽均第一次借款時所填載，且借款日期應
    為98年7月21日，係被告林志衡前揭有罪判決所認定如附表
    一編號7所示重利犯行，換言之，該記事本並無曾羽均第二
    次借款日期之記載，則單以證人顯然有誤之記憶及於偵查中
    未分借款次別之概括性證述「（問：當時是何人交錢給你）
    ？林志衡。編號5號之人是借錢給我，而編號4、10、12號之
    人有向我收利息，而（農曆）過年後就是蒐證照片編號2號
    之人向我收利息」等語（見偵一卷頁63、64，犯罪人嫌疑表
    見偵一卷頁55），亦與前揭證據所顯示之被告林志衡係自98
    年9月10日後另由同案被告林雍偉為重利犯行之事實不合，
    自難為被告林志衡有罪之認定。
  (三)綜上，依卷內證據尚無從據為被告林志衡不利之認定，此外
    ，復查無其他積極之證據足以證明被告有何上揭犯行，不能
    證明被告林志衡犯罪，自應就此部分為無罪之諭知。
伍、據上論斷，應依刑事訴訟法第299條第1項前段、第301條第1
    項，刑法第28條、第344條、第47條第1項、第38條第1項第2
    款、第3款、第41條第1項前段、第51條第5款，刑法施行法
    第1條之1第1項，判決如主文。
陸、經檢察官粟威穆到庭執行職務。
中    華    民    國   100    年    10    月    28    日
                  刑事第十三庭   法  官  楊智守
以上正本證明與原本無異。
如不服本判決應於收受判決後10日內向本院提出上訴書狀，並應
敘述具體理由。其未敘述上訴理由者，應於上訴期間屆滿後20日
內向本院補提理由書(均須按他造當事人之人數附繕本)「切勿逕
送上級法院」。
中    華    民    國   100    年    10    月    28    日
                                        書記官   蔡毓琦
附錄本案論罪科刑法條
中華民國刑法第344條 （重利罪）
乘他人急迫、輕率或無經驗貸以金錢或其他物品，而取得與原本
顯不相當之重利者，處1 年以下有期徒刑、拘役或科或併科1 千
元以下罰金。
附表一：
┌─┬────┬────┬─────┬──────┬───────┬───────┬─────┬───────┐
│編│ 借款人 │借款時間│ 借款地點 │預借金額    │約定利息及週年│質押物及擔保品│犯罪行為人│記事本影本在卷│
│號│        │        │          │(預扣現金)  │利率          │              │          │              │
├─┼────┼────┼─────┼──────┼───────┼───────┼─────┼───────┤
│1 │王盈嵐  │98年7月 │高雄市中華│借款1萬     │每萬元每 10 天│1、健保卡 1枚 │由被告方子│警卷頁380     │
│  │        │27日（起│與十全路路│預扣1000元  │利息 1000 元，│2、本票 2 萬元│為與被告林│              │
│  │        │訴書誤載│口        │            │換算週年利率約│   1 張       │志衡共同為│              │
│  │        │6、7月間│          │            │為365％。     │              │之。      │              │
│  │        │）      │          │            │              │              │          │              │
├─┼────┼────┼─────┼──────┼───────┼───────┼─────┼───────┤
│2 │葉春鳳  │98 年 7 │高雄市前鎮│借款2萬元   │每萬元每 10 天│1、身份證     │由被告方子│警卷頁387     │
│  │        │月初（記│區○○○路│預扣3000元  │1500 元，換算 │2、借款金額 3 │為與被告林│              │
│  │        │事本左上│54 巷 11  │            │週年利率約為  │   倍本票6萬  │志衡共同為│              │
│  │        │角未載日│號 5 樓   │            │547％。       │              │之。      │              │
│  │        │期）    │          │            │              │              │          │              │
├─┼────┼────┼─────┼──────┼───────┼───────┼─────┼───────┤
│3 │劉耀文  │98 年 7 │高雄市林園│借款2萬元   │每萬元每 10 天│1、身分證1枚  │由被告方子│警卷頁381     │
│  │        │月26日（│區○○路  │預扣3500元  │利息 1500 元，│2、本票 2 萬元│為與被告林│              │
│  │        │起訴書略│96 號附近 │            │換算週年利率約│   2 張       │志衡共同為│              │
│  │        │載為8月 │廟宇      │            │547％。       │3、借據 4 萬元│之。      │              │
│  │        │份）    │          │            │              │   1 張       │          │              │
├─┼────┼────┼─────┼──────┼───────┼───────┼─────┼───────┤
│4 │翁嘉億  │98 年 7 │高雄市左營│借款 1 萬   │每萬元每 10 日│1、身分證1枚  │由被告方子│警卷頁379     │
│  │        │月27日（│區○○路  │5000 元     │2000 元，換算 │2、本票 3 萬元│為與被告林│              │
│  │        │起訴書誤│81 號附近 │預扣3000元  │週年利率約 730│   1 張       │志衡共同為│              │
│  │        │載為8月 │          │            │％。          │              │之。      │              │
│  │        │中旬）  │          │            │              │              │          │              │
├─┼────┼────┼─────┼──────┼───────┼───────┼─────┼───────┤
│5 │許榮輝  │98年8月7│高雄市三民│借款1萬元   │每萬元每 10 日│1、健保卡1枚  │由被告方子│警卷頁377     │
│  │        │日（起訴│區○○街與│預扣2000元  │利息 2000 元，│2、本票 2 萬元│為與被告林│              │
│  │        │書誤載為│北平街口  │            │換算週年利率約│   1 張       │志衡共同為│              │
│  │        │9月）   │          │            │730％。       │              │之。      │              │
│  │        │        │          │            │              │              │          │              │
├─┼────┼────┼─────┼──────┼───────┼───────┼─────┼───────┤
│6 │廖維鴻  │98年8月 │高雄市左營│借款1萬元   │每萬元每 10 日│1、駕照1枚    │由被告方子│警卷頁373     │
│  │        │16 日（ │區○○街  │預扣2000元  │利息 2000 元，│2、健保卡1枚  │為與被告林│              │
│  │        │起訴書誤│142號附近 │            │換算週年利率約│3、本票 1 萬元│志衡共同為│              │
│  │        │載為9月 │          │            │730％。       │   1 張       │之。      │              │
│  │        │16日）  │          │            │              │              │          │              │
│  │        │        │          │            │              │              │          │              │
│  │        │        │          │            │              │              │          │              │
├─┼────┼────┼─────┼──────┼───────┼───────┼─────┼───────┤
│7 │曾羽均  │98年8月 │高雄市前鎮│借款2萬元   │每萬元每 10 天│1、身份證影本 │由被告方子│警卷頁382     │
│  │（第一次│21日（起│區鎮○街  │預扣2000元  │利息 1000 元，│2、借款金額 2 │為與被告林│              │
│  │借款）  │訴書誤載│75 之4號  │            │換算週年利率約│   倍本票     │志衡共同為│              │
│  │        │為98年10│          │            │為365％。     │              │之；後由被│              │
│  │        │月初）  │          │            │              │              │告方子為雇│              │
│  │        │        │          │            │              │              │用被告林雍│              │
│  │        │        │          │            │              │              │偉收取利息│              │
│  │        │        │          │            │              │              │。        │              │
├─┼────┼────┼─────┼──────┼───────┼───────┼─────┼───────┤
│8 │曾羽均  │98 年 11│高雄市中華│借 1 萬元   │每萬元每 10 天│1、身份證影本 │由被告方子│警卷頁382     │
│  │（第二次│月底（記│路與凱旋路│預扣 1500元 │利息 1000 元，│2、借款金額 2 │為為之，後│              │
│  │借款）  │事本未記│口        │            │換算週年利率約│   倍本票     │由被告林雍│              │
│  │        │載第二次│          │            │為365％。     │              │偉收取利息│              │
│  │        │借款日期│          │            │              │              │。（起訴書│              │
│  │        │）      │          │            │              │              │認係由被告│              │
│  │        │        │          │            │              │              │方子為與被│              │
│  │        │        │          │            │              │              │告林志衡共│              │
│  │        │        │          │            │              │              │同為之，經│              │
│  │        │        │          │            │              │              │本院為被告│              │
│  │        │        │          │            │              │              │林志衡無罪│              │
│  │        │        │          │            │              │              │判決。）  │              │
├─┼────┼────┼─────┼──────┼───────┼───────┼─────┼───────┤
│9 │傅茂桔  │98 年 10│高雄市鳳山│借款3萬元   │每萬元每 10 日│1、駕照1枚    │由被告方子│警卷頁360     │
│  │        │月中旬  │區○○○路│預扣4500元  │利息 1500 元，│2、健保卡1枚  │為與被告林│              │
│  │        │（記事本│30之11號  │            │換算週年利率約│3、身分證1枚  │雍偉共同為│              │
│  │        │所載為後│          │            │547％。       │4、借款金額 2 │之。      │              │
│  │        │述第二次│          │            │              │   倍之本票   │          │              │
│  │        │借款日期│          │            │              │              │          │              │
│  │        │，未記載│          │            │              │              │          │              │
│  │        │第一次借│          │            │              │              │          │              │
│  │        │款日期）│          │            │              │              │          │              │
├─┼────┼────┼─────┼──────┼───────┼───────┼─────┼───────┤
│10│陳威廷  │98年9月2│高雄市中正│借款1萬元   │每萬元每 7 日 │1、身分證1枚  │由被告方子│警卷頁369     │
│  │（第一次│日（起訴│路交流道  │預扣1500元  │利息 1500 元，│2、本票 1 萬元│為與被告林│              │
│  │借款）  │書誤載為│          │            │換算週年利率約│   1 張       │雍偉共同為│              │
│  │        │11月中旬│          │            │547％。       │3、借據1萬1張 │之。      │              │
│  │        │）      │          │            │              │              │          │              │
├─┼────┼────┼─────┼──────┼───────┼───────┼─────┼───────┤
│11│葉宜欣  │98年10月│高雄市岡山│借款1萬元   │每萬元每 7 日 │1、身分證 1 枚│由被告方子│警卷頁366     │
│  │        │2日（起 │區光華旅館│預扣2000元  │利息 2000 元，│2、健保卡1枚  │為與被告林│              │
│  │        │訴書誤載│附近之陸橋│            │換算週年利率約│3、本票 1 萬元│雍偉共同為│              │
│  │        │為11月2 │          │            │730％。       │   1 張       │之。      │              │
│  │        │日）    │          │            │              │              │          │              │
├─┼────┼────┼─────┼──────┼───────┼───────┼─────┼───────┤
│12│許棟富  │98年11月│高雄市鳳山│借款 1 萬   │每萬元每 10 天│1、身分證1枚  │由被告方子│警卷頁362     │
│  │        │30日（起│區○○○路│5000 元     │利息 2300 元，│2、本票 3 萬元│為與被告林│              │
│  │        │訴書誤載│83 巷活動 │預扣2300元  │換算週年利率約│   1 張       │雍偉共同為│              │
│  │        │為99年1 │中心旁    │            │839％         │              │之。      │              │
│  │        │月底）  │          │            │              │              │          │              │
├─┼────┼────┼─────┼──────┼───────┼───────┼─────┼───────┤
│13│傅茂桔  │99年4月 │高雄市明誠│借款2萬元   │每萬元每 10 日│1、駕照1枚    │由被告方子│警卷頁360     │
│  │        │10日（起│路與崇德路│預扣3000元  │利息 1500 元，│2、健保卡1枚  │為與被告林│              │
│  │        │訴書誤載│          │            │換算週年利率約│3、借款金額 2 │雍偉共同為│              │
│  │        │為3月10 │          │            │547％。       │   倍之本票   │之。      │              │
│  │        │日）    │          │            │              │              │          │              │
├─┼────┼────┼─────┼──────┼───────┼───────┼─────┼───────┤
│14│陳威廷  │99 年 3 │高雄市左營│借款1萬元   │每萬元每 7 日 │1、本票 1 萬元│由被告方子│警卷頁369     │
│  │（第二次│月中旬（│區        │預扣1500元  │利息 1500 元，│   1 張       │為與被告林│              │
│  │借款）  │記事本未│          │            │換算週年利率約│2、借據1萬1張 │雍偉共同為│              │
│  │        │記載第二│          │            │782％         │              │之。      │              │
│  │        │次借款日│          │            │              │              │          │              │
│  │        │期）    │          │            │              │              │          │              │
├─┼────┼────┼─────┼──────┼───────┼───────┼─────┼───────┤
│15│郭昱廷  │99年5月 │高雄市苓雅│借款2萬元   │每萬元每 10 日│1、身分證1枚  │由被告方子│警卷頁353     │
│  │        │15日（起│區○○路超│            │15000 元，換算│2、本票、借據 │為與被告林│              │
│  │        │訴書誤載│商        │            │週年利率約 547│   4 萬元各1張│雍偉共同為│              │
│  │        │為99年6 │          │            │％。          │              │之。      │              │
│  │        │月）    │          │            │              │              │          │              │
│  │        │        │          │            │              │              │          │              │
├─┼────┼────┼─────┼──────┼───────┼───────┼─────┼───────┤
│16│蔡載入  │99年5月2│高雄市林園│借款2萬元   │每萬元每 10 日│1、身分證1枚  │由被告方子│警卷頁384     │
│  │        │日（起訴│區○○路與│預扣4000元  │利息 2000 元，│2、健保卡1枚  │為與被告林│              │
│  │        │書誤載為│鳳林路國泰│            │換算週年利率約│3、本票 4 萬元│雍偉共同為│              │
│  │        │6月2日，│大樓      │            │730％。       │   1 張       │之。      │              │
│  │        │記事本所│          │            │              │4、借據 4 萬 1│          │              │
│  │        │載98.7. │          │            │              │   張         │          │              │
│  │        │18應係不│          │            │              │              │          │              │
│  │        │同次借款│          │            │              │              │          │              │
│  │        │日期）  │          │            │              │              │          │              │
├─┼────┼────┼─────┼──────┼───────┼───────┼─────┼───────┤
│17│葉月桂  │99年5月2│高雄市三民│借款1萬元   │每萬元每 10 日│1、身分證1枚  │由被告方子│警卷頁357     │
│  │        │日（起訴│區○○街與│預扣2500元  │利息 1500 元，│2、健保卡彩色 │為與被告林│              │
│  │        │書誤載為│察哈街口  │            │換算週年利率約│   影本1份    │雍偉、葉益│              │
│  │        │6月中旬 │          │            │547％。       │3、本票 2 萬元│成等 3 人 │              │
│  │        │）      │          │            │              │   1張、借據 2│共同為之。│              │
│  │        │        │          │            │              │   萬 1 張    │          │              │
├─┼────┼────┼─────┼──────┼───────┼───────┼─────┼───────┤
│18│廖成憲  │99年5月 │屏東市瑞屏│借款2萬元   │每萬元每 10 日│1、身分證1枚  │由被告方子│警卷頁351     │
│  │        │17日（起│街49號    │預扣3000元  │利息 3000 元，│2、健保卡1枚  │為與被告林│              │
│  │        │訴書誤載│          │            │換算週年利率約│3、本票及借據 │雍偉共同為│              │
│  │        │為6月17 │          │            │1095％        │   4 萬元各1張│之。      │              │
│  │        │日）    │          │            │              │              │          │              │
├─┼────┼────┼─────┼──────┼───────┼───────┼─────┼───────┤
│19│宋品嬅  │98年8月 │高雄市三民│借款2萬元   │每萬元每 10 天│1、身分證、行 │由被告方子│警卷頁371     │
│  │        │24日（起│區○○路高│預扣3000元  │利息 3000 元，│   照         │為為之。  │              │
│  │        │訴書誤載│雄醫學院  │            │換算週年利率約│2、2萬元本票  │          │              │
│  │        │為9月24 │          │            │為1095％。    │              │          │              │
│  │        │日      │          │            │              │              │          │              │
└─┴────┴────┴─────┴──────┴───────┴───────┴─────┴───────┘
附表二：為警於99年6月21日在高雄市○○○街82號8樓之2執行
        搜索查扣物品
 ┌──┬─────────┬───┬───┬────┬──────────┐
 │編號│      名稱        │ 單位 │ 數量 │所有人  │備  註              │
 │    │                  │      │      │保管人  │                    │
 ├──┼─────────┼───┼───┼────┼──────────┤
 │ 1. │蔡松霖身分證      │  枚  │  1   │方子為  │與本案無關          │
 │    │(98年7月6日補發)  │      │      │林雍偉  │                    │
 ├──┼─────────┼───┼───┼────┼──────────┤
 │ 2. │蔡松霖身分證      │  枚  │  1   │方子為  │與本案無關          │
 │    │(98年7月16日補發) │      │      │林雍偉  │                    │
 ├──┼─────────┼───┼───┼────┼──────────┤
 │ 3. │蔡松霖戶籍謄本    │  本  │  1   │方子為  │與本案無關          │
 │    │(98年7月7日)      │      │      │林雍偉  │                    │
 ├──┼─────────┼───┼───┼────┼──────────┤
 │ 4. │蔡松霖借據        │  張  │  1   │方子為  │與本案無關          │
 │    │                  │      │      │林雍偉  │                    │
 ├──┼─────────┼───┼───┼────┼──────────┤
 │ 5. │蔡松霖健保卡影本  │  張  │  1   │方子為  │與本案無關          │
 │    │                  │      │      │林雍偉  │                    │
 ├──┼─────────┼───┼───┼────┼──────────┤
 │ 6. │林青燕健保卡影本  │  張  │  1   │方子為  │與本案無關          │
 │    │                  │      │      │林雍偉  │                    │
 ├──┼─────────┼───┼───┼────┼──────────┤
 │ 7. │蔡松霖房屋租賃契約│  本  │  1   │方子為  │與本案無關          │
 │    │書 (高雄市鼓山區文│      │      │林雍偉  │                    │
 │    │信路3128號10樓)   │      │      │        │                    │
 ├──┼─────────┼───┼───┼────┼──────────┤
 │ 8. │謝麗琴（即蔡松霖之│  張  │  1   │方子為  │與本案無關          │
 │    │母）大信有線繳款單│      │      │林雍偉  │                    │
 ├──┼─────────┼───┼───┼────┼──────────┤
 │ 9. │蔡松霖簽發之本票  │  張  │  1   │方子為  │與本案無關          │
 │    │(票號：112552、面 │      │      │林雍偉  │                    │
 │    │額3萬元)          │      │      │        │                    │
 ├──┼─────────┼───┼───┼────┼──────────┤
 │ 10.│蔡松霖借款資料袋  │  包  │  1   │方子為  │與本案無關          │
 │    │                  │      │      │林雍偉  │                    │
 ├──┼─────────┼───┼───┼────┼──────────┤
 │ 11.│SIM卡             │  張  │  1   │方子為  │無沒收必要          │
 │    │(門號：0000000000)│      │      │        │                    │
 ├──┼─────────┼───┼───┼────┼──────────┤
 │ 12.│新臺幣(千元鈔)    │  元  │50,000│方子為  │無證據證明係本案犯罪│
 │    │                  │      │      │        │所用或所得之物      │
 ├──┼─────────┼───┼───┼────┼──────────┤
 │ 13.│台北富邦銀行支票  │  張  │  1   │方子為  │無證據證明係因本案犯│
 │    │(帳號：000000000、│      │      │        │罪所用或所得之物    │
 │    │20萬元)           │      │      │        │                    │
 ├──┼─────────┼───┼───┼────┼──────────┤
 │ 14.│鯊魚劍            │  支  │  2   │方子為  │與本案無關          │
 ├──┼─────────┼───┼───┼────┼──────────┤
 │ 15.│行動電話          │  支  │  1   │方子為  │無沒收必要          │
 │    │(門號：0000000000 │      │      │        │                    │
 │    │ 序號：           │      │      │        │                    │
 │    │000000000000000)  │      │      │        │                    │
 ├──┼─────────┼───┼───┼────┼──────────┤
 │ 16.│帳冊              │  本  │  1   │林雍偉  │係同案被告林雍偉、方│
 │    │(小北百貨桌曆)    │      │      │方子為  │子為所有，與被告葉益│
 │    │                  │      │      │        │成（僅附表一編號17）│
 │    │                  │      │      │        │供犯本案如附表一編號│
 │    │                  │      │      │        │8至18所示犯行之用， │
 │    │                  │      │      │        │應予沒收。          │
 ├──┼─────────┼───┼───┼────┼──────────┤
 │ 17.│帳冊              │  本  │  1   │林雍偉  │係同案被告林雍偉、方│
 │    │(BOOK記事本)      │      │      │方子為  │子為所有，與被告葉益│
 │    │                  │      │      │        │成（僅附表一編號17）│
 │    │                  │      │      │        │供犯本案如附表一編號│
 │    │                  │      │      │        │8至18所示犯行之用， │
 │    │                  │      │      │        │應予沒收。          │
 ├──┼─────────┼───┼───┼────┼──────────┤
 │ 18.│帳冊              │  本  │  1   │林雍偉  │係同案被告林雍偉、方│
 │    │(NOTEBOOK)        │      │      │方子為  │子為所有，與被告葉益│
 │    │                  │      │      │        │成（僅附表一編號17）│
 │    │                  │      │      │        │供犯本案如附表一編號│
 │    │                  │      │      │        │8至18所示犯行之用， │
 │    │                  │      │      │        │應予沒收。          │
 ├──┼─────────┼───┼───┼────┼──────────┤
 │ 19.│記事本            │  本  │  1   │林雍偉  │係同案被告方子為所有│
 │    │(HAPPYNESS)       │      │      │方子為  │，交接與同案被告林雍│
 │    │                  │      │      │        │偉，與被告林志衡（僅│
 │    │                  │      │      │        │附表一編號1、2、4、5│
 │    │                  │      │      │        │、7）、葉益成（僅附 │
 │    │                  │      │      │        │表一編號17）供犯本案│
 │    │                  │      │      │        │如附表一編號1至19所 │
 │    │                  │      │      │        │示犯行之用，應予沒收│
 │    │                  │      │      │        │。                  │
 ├──┼─────────┼───┼───┼────┼──────────┤
 │ 20.│結餘記事單(空白)  │  張  │  3   │林雍偉  │無沒收必要          │
 ├──┼─────────┼───┼───┼────┼──────────┤
 │ 21.│葉月桂身分證健保卡│      │      │林雍偉  │1.身分證健保卡影本1 │
 │    │影本、及客戶資料各│      │      │方子為  │  張係同案被告林雍偉│
 │    │1張               │      │      │        │  、方子為與被告葉益│
 │    │                  │      │      │        │  成因犯本案如附表一│
 │    │                  │      │      │        │  編號17所得之物，應│
 │    │                  │      │      │        │  予沒收。          │
 │    │                  │      │      │        │2.客戶資料1張則係同 │
 │    │                  │      │      │        │  案被告林雍偉、方子│
 │    │                  │      │      │        │  偉所有，供與被告葉│
 │    │                  │      │      │        │  益成犯如附表一編號│
 │    │                  │      │      │        │  17所示犯行所用之物│
 │    │                  │      │      │        │  ，應予沒收。      │
 │    │                  │      │      │        │3.至於借貸資料中之本│
 │    │                  │      │      │        │  票及借據，因同案被│
 │    │                  │      │      │        │  告方子為與被害人仍│
 │    │                  │      │      │        │  存有借貸關係，於法│
 │    │                  │      │      │        │  定得收取利息之範圍│
 │    │                  │      │      │        │  內仍有消費借貸返還│
 │    │                  │      │      │        │  債權及本票債權存在│
 │    │                  │      │      │        │  ，是此部分不宜宣告│
 │    │                  │      │      │        │  沒收。            │
 ├──┼─────────┼───┼───┼────┼──────────┤
 │ 22.│洪詠宸借貸資料    │  包  │  1   │林雍偉  │與本案無關。        │
 │    │                  │      │      │        │                    │
 ├──┼─────────┼───┼───┼────┼──────────┤
 │ 23.│郭宜佩借貸資料    │  包  │  1   │林雍偉  │與本案無關。        │
 ├──┼─────────┼───┼───┼────┼──────────┤
 │ 24.│朱國良借貸資料    │  包  │  1   │林雍偉  │與本案無關。        │
 ├──┼─────────┼───┼───┼────┼──────────┤
 │ 25.│郭昱廷借貸資料    │  包  │  1   │林雍偉  │1.客戶資料1張，係同 │
 │    │（含身分證、本票、│      │      │方子為  │  案被告方子為、林雍│
 │    │借據及客戶資料各1 │      │      │        │  偉因犯本案如附表一│
 │    │張）              │      │      │        │  編號15所示犯行所用│
 │    │                  │      │      │        │  之物，與被告林志衡│
 │    │                  │      │      │        │  、葉益成無關，不予│
 │    │                  │      │      │        │  宣告沒收。        │
 │    │                  │      │      │        │2.本票及借據，如前述│
 │    │                  │      │      │        │  理由，無沒收必要。│
 │    │                  │      │      │        │3.身分證則係被害人所│
 │    │                  │      │      │        │  有，非被告所有，不│
 │    │                  │      │      │        │  得沒收。          │
 ├──┼─────────┼───┼───┼────┼──────────┤
 │ 26.│王柏翰借貸資料    │  包  │  1   │林雍偉  │與本案無關。        │
 ├──┼─────────┼───┼───┼────┼──────────┤
 │ 27.│廖成憲借貸資料    │  包  │  1   │林雍偉  │1.客戶資料1張，係同 │
 │    │（含身分證、名片、│      │      │方子為  │  案被告方子為、林雍│
 │    │本票、借據及客戶資│      │      │        │  偉因犯本案如附表一│
 │    │料各1張）         │      │      │        │  編號18所示犯行，與│
 │    │                  │      │      │        │  被告林志衡、葉益成│
 │    │                  │      │      │        │  無關，不予宣告沒收│
 │    │                  │      │      │        │  。                │
 │    │                  │      │      │        │2.本票、借據及名片，│
 │    │                  │      │      │        │  如前述理由，無沒收│
 │    │                  │      │      │        │  必要。            │
 │    │                  │      │      │        │3.身分證係被害人所有│
 │    │                  │      │      │        │  ，非被告所有，不得│
 │    │                  │      │      │        │  沒收。            │
 ├──┼─────────┼───┼───┼────┼──────────┤
 │ 28.│註記新臺幣 2880 元│  個  │  1   │林雍偉  │無證據證明係本案犯罪│
 │    │之信封            │      │      │        │所用或所得之物      │
 ├──┼─────────┼───┼───┼────┼──────────┤
 │ 29.│註記新臺幣 600 元 │  個  │  1   │林雍偉  │無證據證明係本案犯罪│
 │    │之信封            │      │      │        │所用或所得之物      │
 ├──┼─────────┼───┼───┼────┼──────────┤
 │ 30.│註記新臺幣 900 元 │  個  │  1   │林雍偉  │無證據證明係本案犯罪│
 │    │之信封            │      │      │        │所用或所得之物      │
 ├──┼─────────┼───┼───┼────┼──────────┤
 │ 31.│毛金源借貸資料    │  包  │  1   │林雍偉  │與本案無關。        │
 ├──┼─────────┼───┼───┼────┼──────────┤
 │ 32.│傅茂桔借貸資料    │  包  │  1   │林雍偉  │1.客戶資料2張，係同 │
 │    │（含汽車駕駛執照、│      │      │方子為  │  案被告方子為、林雍│
 │    │健保卡、本票、借據│      │      │        │  偉因犯本案如附表一│
 │    │各1張、客戶資料2張│      │      │        │  編號9、13所示犯行 │
 │    │）                │      │      │        │  ，與被告林志衡、葉│
 │    │                  │      │      │        │  益成無關，不予宣告│
 │    │                  │      │      │        │  沒收。            │
 │    │                  │      │      │        │2.本票及借據，如前述│
 │    │                  │      │      │        │  理由，無沒收必要。│
 │    │                  │      │      │        │3.汽車駕駛執照、健保│
 │    │                  │      │      │        │  卡係被害人所有，非│
 │    │                  │      │      │        │  被告所有，不得沒收│
 │    │                  │      │      │        │  。                │
 ├──┼─────────┼───┼───┼────┼──────────┤
 │ 33.│陳威廷借貸資料    │  包  │  1   │林雍偉  │1.客戶資料1張，係同 │
 │    │                  │      │      │方子為  │  案被告方子為、林雍│
 │    │                  │      │      │        │  偉因犯本案如附表一│
 │    │                  │      │      │        │  編號10、14所示犯行│
 │    │                  │      │      │        │  ，與被告林志衡、葉│
 │    │                  │      │      │        │  益成無關，不予宣告│
 │    │                  │      │      │        │  沒收。            │
 │    │                  │      │      │        │2.本票及借據，如前述│
 │    │                  │      │      │        │  理由，無沒收必要。│
 │    │                  │      │      │        │3.身分證、健保卡、護│
 │    │                  │      │      │        │  照均係被害人所有，│
 │    │                  │      │      │        │  非被告所有，不得沒│
 │    │                  │      │      │        │  收。              │
 ├──┼─────────┼───┼───┼────┼──────────┤
 │ 34.│蔡載入借貸資料    │  包  │  1   │林雍偉  │1.客戶資料1張，係同 │
 │    │（含身分證、健保卡│      │      │方子為  │  案被告方子為、林雍│
 │    │、護照、本票、借據│      │      │        │  偉因犯本案如附表一│
 │    │及客戶資料各1張） │      │      │        │  編號16所示犯行所得│
 │    │                  │      │      │        │  之物，與被告林志衡│
 │    │                  │      │      │        │  、葉益成無關，不予│
 │    │                  │      │      │        │  宣告沒收。        │
 │    │                  │      │      │        │2.本票及借據，如前述│
 │    │                  │      │      │        │  理由，無沒收必要。│
 │    │                  │      │      │        │3.身分證、健保卡、護│
 │    │                  │      │      │        │  照均係被害人所有，│
 │    │                  │      │      │        │  非被告所有，不得沒│
 │    │                  │      │      │        │  收。              │
 ├──┼─────────┼───┼───┼────┼──────────┤
 │ 35.│郭忠獻借貸資料    │  包  │  1   │林雍偉  │與本案無關。        │
 ├──┼─────────┼───┼───┼────┼──────────┤
 │ 36.│新台幣            │  元  │ 4380 │林雍偉  │無證據證明係本案犯罪│
 │    │                  │      │      │        │所用或所得之物      │
 └──┴─────────┴───┴───┴────┴──────────┘
附表三：為警於99年6月21日在方子為使用之9986-UG自小客車執
         行搜索查扣物品
 ┌──┬─────────┬───┬───┬────┬──────────┐
 │1.  │空氣槍            │  支  │  1   │方子為  │與本案無關          │
 ├──┼─────────┼───┼───┼────┼──────────┤
 │2.  │武士刀            │  把  │  1   │方子為  │與本案無關          │
 └──┴─────────┴───┴───┴────┴──────────┘
附表四：為警於99年6月21日在台南市○○區○○街57號執行搜
        索查扣物品
 ┌──┬─────────┬───┬───┬───────┬───────┐
 │編號│      名稱        │ 單位 │ 數量 │所有人        │備  註        │
 ├──┼─────────┼───┼───┼───────┼───────┤
 │ 1. │支票              │  張  │  6   │黃怡靜（即被告│與本案無關    │
 │    │                  │      │      │方子為之妻）  │              │
 ├──┼─────────┼───┼───┼───────┼───────┤
 │ 2. │棍棒              │  支  │  4   │黃怡靜        │與本案無關    │
 └──┴─────────┴───┴───┴───────┴───────┘
附表五：為警於99年6月21日在台南市永康區○○○街57巷36弄
        2號執行搜索查扣物品
 ┌──┬─────────┬───┬───┬────┬──────────┐
 │編號│      名稱        │ 單位 │ 數量 │所有人  │備   註             │
 ├──┼─────────┼───┼───┼────┼──────────┤
 │ 1. │電子磅秤          │  臺  │  1   │林雍偉  │與本案無關          │
 ├──┼─────────┼───┼───┼────┼──────────┤
 │ 2. │健保卡(呂威德)    │  張  │  1   │林雍偉  │與本案無關          │
 ├──┼─────────┼───┼───┼────┼──────────┤
 │ 3. │帳冊              │  本  │  1   │林雍偉  │與本案無關          │
 ├──┼─────────┼───┼───┼────┼──────────┤
 │ 4. │朱國輝借貸資料    │  份  │  1   │林雍偉  │與本案無關          │
 │    │（包含身分證、本票│      │      │        │                    │
 │    │、借貸契約書）    │      │      │        │                    │
 ├──┼─────────┼───┼───┼────┼──────────┤
 │ 5. │行動電話          │  支  │  1   │林雍偉  │無沒收必要          │
 │    │(門號：0000000000)│      │      │        │                    │
 │    │(序號：           │      │      │        │                    │
 │    │000000000000000)  │      │      │        │                    │
 ├──┼─────────┼───┼───┼────┼──────────┤
 │ 6. │臺灣大哥大SIM卡   │  張  │  1   │林雍偉  │無沒收必要          │
 │    │(門號：0000000000)│      │      │        │                    │
 ├──┼─────────┼───┼───┼────┼──────────┤
 │ 7. │K他命殘渣袋       │  個  │  1   │林雍偉  │與本案無關          │
 ├──┼─────────┼───┼───┼────┼──────────┤
 │ 8. │K盤               │  組  │  1   │林雍偉  │與本案無關          │
 └──┴─────────┴───┴───┴────┴──────────┘
附表六：為警於99年6月21日在林雍偉所使用1480-ZK車號自小客
        車執行搜索查扣物品
 ┌──┬─────────┬───┬───┬────┬──────────┐
 │編號│      名稱        │ 單位 │ 數量 │所有人  │備   註             │
 ├──┼─────────┼───┼───┼────┼──────────┤
 │ 1. │互助會信用貸款名片│  盒  │  5   │林雍偉  │與本案無關。        │
 ├──┼─────────┼───┼───┼────┼──────────┤
 │ 2. │木棍              │  支  │  2   │林雍偉  │與本案無關。        │
 ├──┼─────────┼───┼───┼────┼──────────┤
 │ 3. │借據              │  張  │  7   │林雍偉  │無沒收必要。        │
 ├──┼─────────┼───┼───┼────┼──────────┤
 │ 4. │記事本            │  本  │  1   │林雍偉  │係同案被告林雍偉及方│
 │    │(POCKET BOOK KMEMU│      │      │方子為  │子為犯本案如附表一編│
 │    │ 紅色)            │      │      │        │號9、12、13所示犯行 │
 │    │                  │      │      │        │所得之物，與被告林志│
 │    │                  │      │      │        │衡、葉益成無關，不予│
 │    │                  │      │      │        │宣告沒收。          │
 ├──┼─────────┼───┼───┼────┼──────────┤
 │ 5. │空白本票          │  張  │  5   │林雍偉  │與本案無關。        │
 ├──┼─────────┼───┼───┼────┼──────────┤
 │ 6. │自由時報分類廣告收│  張  │  15  │林雍偉  │與本案無關。        │
 │    │據                │      │      │        │                    │
 ├──┼─────────┼───┼───┼────┼──────────┤
 │ 7. │支出明細          │  張  │  4   │林雍偉  │與本案無關。        │
 ├──┼─────────┼───┼───┼────┼──────────┤
 │ 8. │結餘記事單        │  張  │  2   │林雍偉  │係同案被告林雍偉所有│
 │    │                  │      │      │        │，與同案被告方子為及│
 │    │                  │      │      │        │葉益成（僅附表一編號│
 │    │                  │      │      │        │17）供犯本案如附表一│
 │    │                  │      │      │        │編號8至18所示犯行之 │
 │    │                  │      │      │        │用，應予沒收。      │
 ├──┼─────────┼───┼───┼────┼──────────┤
 │ 9. │中華郵政金融卡    │  張  │  1   │林雍偉  │非被告所有。        │
 │    │(00000000000000)  │      │      │        │                    │
 ├──┼─────────┼───┼───┼────┼──────────┤
 │ 10.│萬泰銀行金融卡    │  張  │  1   │林雍偉  │無沒收必要。        │
 │    │(000-000000000)   │      │      │        │                    │
 ├──┼─────────┼───┼───┼────┼──────────┤
 │ 11.│新臺幣(千元鈔)    │  元  │ 8000 │林雍偉  │無證據證明係本案犯罪│
 │    │                  │      │      │        │所用或所得之物      │
 ├──┼─────────┼───┼───┼────┼──────────┤
 │ 12.│行動電話          │  支  │  1   │林雍偉  │無沒收必要。        │
 │    │(門號：0000000000)│      │      │        │                    │
 │    │(序號：           │      │      │        │                    │
 │    │000000000000000)  │      │      │        │                    │
 ├──┼─────────┼───┼───┼────┼──────────┤
 │ 13.│行動電話          │  支  │  1   │林雍偉  │無沒收必要。        │
 │    │(門號：0000000000)│      │      │        │                    │
 │    │(序號：           │      │      │        │                    │
 │    │000000000000000)  │      │      │        │                    │
 ├──┼─────────┼───┼───┼────┼──────────┤
 │ 14.│行動電話          │  支  │  1   │林雍偉  │雖係被告葉益成撥打聯│
 │    │(門號：0000000000)│      │      │        │絡附表一編號17被害人│
 │    │(序號：           │      │      │        │葉月桂所用，然該行動│
 │    │000000000000000)  │      │      │        │電話及門號並非違禁物│
 │    │                  │      │      │        │，且非專供與葉月桂聯│
 │    │                  │      │      │        │絡所用，且其功能與被│
 │    │                  │      │      │        │告所為重利犯行並無直│
 │    │                  │      │      │        │接密切之關係，認尚無│
 │    │                  │      │      │        │沒收必要。          │
 ├──┼─────────┼───┼───┼────┼──────────┤
 │ 15.│黑色包包          │  個  │  1   │林雍偉  │無沒收必要。        │
 ├──┼─────────┼───┼───┼────┼──────────┤
 │ 16.│行動電話          │  個  │  1   │林雍偉  │無沒收必要。        │
 │    │(門號：0000000000)│      │      │        │                    │
 │    │(序號：           │      │      │        │                    │
 │    │00000000000000006)│      │      │        │                    │
 ├──┼─────────┼───┼───┼────┼──────────┤
 │ 17.│林先生名片盒      │  盒  │  1   │林雍偉  │與本案無關。        │
 ├──┼─────────┼───┼───┼────┼──────────┤
 │ 18.│空白借款契約書    │  張  │  1   │林雍偉  │無沒收必要。        │
 ├──┼─────────┼───┼───┼────┼──────────┤
 │ 19.│空白借據          │  張  │  1   │林雍偉  │無沒收必要。        │
 └──┴─────────┴───┴───┴────┴──────────┘
附表七：為警於99年6月21日在高雄市前金區○○○街82號8樓之
        2對在場之洪文峰所使用7111-WQ車號自小客車執行搜索
        查扣物品
 ┌──┬─────────┬───┬───┬────┬──────────┐
 │編號│      名稱        │ 單位 │ 數量 │所有人  │備   註             │
 ├──┼─────────┼───┼───┼────┼──────────┤
 │ 1. │聯邦銀行存摺      │  本  │  1   │洪文峰  │非被告所有與本案無關│
 │    │                  │      │      │        │。                  │
 ├──┼─────────┼───┼───┼────┼──────────┤
 │ 2. │行動電話          │  支  │  1   │洪文峰  │非被告所有與本案無關│
 │    │(門號：0000000000 │      │      │        │。                  │
 │    │序號：            │      │      │        │                    │
 │    │000000000000000)  │      │      │        │                    │
 ├──┼─────────┼───┼───┼────┼──────────┤
 │ 3. │行動電話          │  支  │  1   │洪文峰  │非被告所有與本案無關│
 │    │(門號：0000000000 │      │      │        │。                  │
 │    │ 序號：           │      │      │        │                    │
 │    │000000000000000)  │      │      │        │                    │
 └──┴─────────┴───┴───┴────┴──────────┘